【裁判字號】    92,上易,846
【裁判日期】    921230
【裁判案由】    傷害
【裁判全文】
臺灣高等法院臺南分院刑事判決              九十二年度上易字第八四六號    Ｇ
      上  訴  人
      即  被  告  甲    ○
右上訴人因傷害案件，不服臺灣嘉義地方法院九十二年度易字第二二四號中華民國九
十二年七月十五日第一審判決（起訴案號：臺灣嘉義地方法院檢察署九十二年度偵字
第二九二五號），提起上訴，本院判決如左：
      主      文
上訴駁回。
      事      實
一、乙○○因懷疑甲○與其夫有不正常之關係，而生紛爭，於民國（下同）九十二年
    一月十九日晚間八時許，甲○復因前開糾紛至乙○○位於嘉義市○○○路八七九
    巷五十八號住處找乙○○理論，雙方一言不和，即各基於傷害之犯意，乙○○以
    手摑打甲○、拉扯甲○頭髮（乙○○傷害甲○部份已判處罪刑確定），甲○則持
    鑰匙毆打乙○○之手部。雙方互毆行為因而導致甲○受有右膝挫傷併內側韌帶斷
    裂、右膝前十字韌帶斷裂、右膝股骨踝脛股骨折（術後診斷為前十字韌帶斷裂、
    外側半月軟骨破裂、髕股關節軟骨傷害）等傷害；致乙○○受有右無名指肌腱斷
    裂、右手腕瘀傷、右手瘀傷、左腳頰瘀傷、左頭皮瘀傷等傷害。
二、案經乙○○、甲○分別訴請嘉義市警察局第二分局報請臺灣嘉義地方法院檢察署
    檢察官偵查起訴。
      理      由
一、訊據上訴人即被告甲○雖矢口否認有傷害乙○○之犯行，然右揭被告之傷害犯行
    ，業據告訴人乙○○指訴甚詳，且證人林賜川亦證稱：「於睡覺中確有聽到【吵
    雜聲】，出來時【看見甲○騎機車離去】，當時我在睡覺，沒有看到兩人爭吵情
    形，我出來時她們已經沒有在打架，甲○已經要離開」等情（警卷第十一頁背面
    、原審卷第二十五頁），證人林賜川上之開證言，雖未親眼目睹兩人爭執打架的
    情形，但是，以被告甲○警訊中自己所供：「因為告訴人乙○○懷疑我與她先生
    有染，並打電話到我家說我【討客兄】（台語），所以（我）前往她家，找她理
    論，而發生口角」等情（警卷第一頁背面），參酌告訴人乙○○警訊中指訴：「
    因被告甲○打行動電話【找我先生林賜川】，而林賜川在睡覺，所以由我接聽電
    話，而甲○一直要林賜川接聽電話，於是我就將該電話關機，之後被告甲○便【
    跑到我家鬧】」等情（警卷第七背面），兩人對打電話之內容及細節雖所述不一
    ，不過，就兩人供述之相同部分即被告甲○因打電話後（內容與告訴人之夫有關
    ），立即到告訴人家中理論，並與告訴人乙○○發生爭吵口角等情，配合證人林
    賜川之上開證言，足以證明當時是被告甲○去找告訴人乙○○理論，兩人發生爭
    執吵鬧係事實。
二、本件被告甲○到告訴人乙○○家中的時間是晚上八時許，而之前引起糾紛之電話
    是被告甲○與告訴人乙○○兩人所聯絡，兩人間之糾紛又是告訴人乙○○之夫林
    賜川，則被告甲○到達告訴人乙○○家中，證人林賜川未出現，而由告訴人乙○
    ○開門，本符合一般常理及本件之起因事實，據此「推論」兩人因口角而發生爭
    執吵鬧，可以確定為真實（此已經證人林賜川證實），甚至就此再進而「推測」
    兩人當時發生打架（背景即兩人因告訴人乙○○之夫是否與被告甲○有染，在一
    般人非常容易引起很大的爭執而生互毆），仍在一般人經驗上之合理推測範圍內
    ，成問題者，本件有無確切之事證能證明此「推測」？
三、告訴人蔡翠琳於警訊中陳稱：「我至門口開門，而甲○一進門就持手中的鑰匙毆
    打我，所以我便抵抗，造成我右手無名指飢腱斷裂及頭、手等處瘀傷，我僅是抵
    抗，並沒有毆打她」等情（警卷第七背面），雖是否認毆打被告甲○，但是由其
    陳述中，可知告訴人乙○○是說其「一開門就被毆打」，此與本件是被告甲○到
    告訴人家中理論的情形符合，而告訴人蔡翠琳受有右無名指肌腱斷裂、右手腕瘀
    傷、右手瘀傷、左腳頰瘀傷、左頭皮瘀傷等傷害，有財團法人嘉義基督教醫院診
    斷證明書可稽（警卷第九頁），並經原審法院向該醫院函調告訴人乙○○之病歷
    影本查明無誤（見原審卷第三十八頁、第三十九頁），以告訴人乙○○之「右手
    及左腳、左頭皮」等處受傷，且右手之傷勢最重（手指斷裂及手腕、手瘀傷），
    應是對突然而來之攻擊，最直接的反應，此傷勢符合告訴人乙○○所描述之一開
    門就受傷情形，也符合被告甲○是主動找告訴人乙○○理論之事實，是本件告訴
    人乙○○所受之傷勢，不但有診斷證明書為證，且已經原審法院調其醫院病歷查
    核，又與告訴人乙○○指訴之受傷情形吻合，形式上並無顯然矛盾之處，與一般
    經驗法則亦無違背，且係知名之嘉義基督教醫院所發出之診斷證明書及病歷，而
    被告甲○之診斷證明書亦係嘉義基督教醫院所發出（見警卷第五頁），客觀上已
    可以確認告訴人乙○○之傷勢屬實。本件被告出手毆打告訴人乙○○，使告訴人
    受傷之事實，已經有卷附之診斷證明書及病歷佐證，證明告訴人之指述可採，是
    被告甲○因找告訴人理論，發生口角爭執，因而出手毆打告訴人乙○○等情，已
    經是可以接受之推論，並無其他合理懷疑存在，自可定為事實真相。至被告甲○
    以告訴人乙○○之診斷證明書非訴訟用，可能不實，且告訴人乙○○的手原有彎
    曲之舊傷為由，請求傳訊診治醫師拿Ｘ光說明告訴人的傷，及請法醫師驗證告訴
    人的傷勢舊傷等情，均屬被告甲○自己的主觀猜測，以本案之查證情形，並無合
    理之依據，對本案之事實而言，已無必要，本院不准許，以免不當延滯訴訟，附
    此說明。而彼等兩人所受之傷勢與相互描述遭攻擊之處相符，且被害人分別受如
    事實欄所載之傷，亦有診斷證明書、財團法人嘉義基督教醫院函、病歷影本附卷
    可稽，足認被告二人所辯顯係畏罪卸責之詞，是被告甲○辯稱未毆打告訴人乙○
    ○，自不足採信。
四、又被告甲○主張係出於正當防衛，然查本件係被告雙方互毆，彼此成傷，以雙方
    之傷勢，均非只一處，縱有先後出手毆打，應是均有反擊，而以雙方爭執之原因
    及當場之爭吵氣氛，看不出只是抵抗之意，又不能證明係乙○○先行侵害，自不
    得主張正當防衛，本件事證明確，被告甲○之罪行堪予認定。另被告甲○聲請傳
    訊警員曾育勝，只是要證明當時其報案情形，與本件傷害犯行，顯無關聯性，並
    無查證之必要，又聲請傳訊證人林賜川，已經原審法院傳訊查證，也無再傳訊之
    必要。另被告甲○於原審法院提出其與證人林賜川事後之電話錄音譯文（原審卷
    第四十七頁以下），依其內容，縱然屬實，對本案之事實澄清並無影響，自不必
    論斷。又告訴人乙○○及證人林賜川未提出其家中監視錄影帶，自無從論定，而
    原審法院至現場所取得之監視錄影帶，經勘驗結果只有行人及過往車輛等情，有
    勘驗筆錄可稽（原審卷第三十一頁），凡此均對被告及告訴人同有利及不利，不
    能證明被告甲○之抗辯成立。
五、核被告甲○所為，係犯刑法第二百七十七條第一項之傷害罪。
六、原審因認上訴人即被告觸犯上述罪名，適用刑法第二百七十七條第一項、第四十
    一條前段，罰金罰鍰提高標準條例第一條前段、第二條，並審酌上訴人即被告之
    生活狀況、智識程度、犯罪之動機、被害人受傷之程度、犯罪後之態度暨其他一
    切情狀，量處拘役四十五日，並諭知易科罰金之折算標準，其認事用法，核無不
    合，量刑亦屬允當，上訴人即被告甲○上訴意旨否認犯罪，指摘原判決不當，非
    有理由，應予駁回。至於被告甲○所使用之鑰匙，不能證明是被告所有，縱使屬
    於被告所有，鑰匙只是一般生活物品，本件又是臨時發生之犯罪，該鑰匙並無再
    使用於犯罪之危險性，亦無沒收之必要，併此說明。
據上論斷，應依刑事訴訟法第三百六十八條，判決如主文。
本案經檢察官邱克斌到庭執行職務。
中    華    民    國      九十二      年    十二      月      三十      日
                                  臺灣高等法院臺南分院刑事第六庭
                                      審判長法官  蔡    崇    義
                                            法官  董    武    全
                                            法官  宋    明    中
右正本證明與原本無異。
不得上訴。
                                      法院書記官  李    育    儒
中    華    民    國      九十三      年      一      月      二        日
附錄法條
刑法第二百七十七條第一項：
傷害人之身體或健康者，處三年以下有期徒刑，拘役或一千元以下罰金。


司法院資訊處製作；財團法人民間司法改革基金會備份。
